臺灣臺中地方法院民事判決
                                     110年度訴字第1827號
原      告  朱怡靜  
訴訟代理人  林倍志律師                          
被      告  尚文智  
上列當事人間請求遷讓房屋等事件，本院於民國110年11月22日
言詞辯論終結，判決如下：
    主      文
被告應將門牌號碼臺中市○○區○○路○段○○○號房屋暨坐落上開建物
地下一樓編號六十八號車位騰空遷讓返還原告。
被告應給付原告新臺幣參拾伍萬壹仟零柒拾參元，及自民國一一
０年九月二十八日起至清償日止，按週年利率百分之五計算之利
息。
原告其餘之訴駁回。
訴訟費用由被告負擔百分之八十七，餘由原告負擔。
本判決原告勝訴部分，於原告以新臺幣柒拾貳萬捌仟元為被告供
擔保後，得假執行。
原告其餘假執行之聲請駁回。
    事實及理由
壹、程序事項
一、本件原告起訴時，原聲明求為判決命被告應將門牌號碼臺中
    市○○區○○路0段000號房屋（下稱系爭房屋）暨地下1樓編號6
    8號車位（下稱68號車位）騰空遷讓返還原告，及給付原告
    租金新臺幣（下同）26萬1,500元與加計自起訴狀繕本送達
    翌日起算之法定遲延利息，暨自起訴狀繕本送達翌日起至返
    還系爭房屋與68號車位日止，按月給付原告違約金7萬7,000
    元（見本院卷第14、19頁）。嗣於訴訟進行中，減縮租金請
    求本金金額為21萬4,017元，並改易違約金之請求為被告應
    給付違約金36萬4,466元，另追加依兩造間房屋租賃契約（
    下稱系爭租約）第6條第2項約定，請求被告給付本件訴訟裁
    判費2萬1,790元、律師費6萬元、及因被告使用系爭房屋所
    在社區（下稱系爭社區）戶外空間致原告支出之使用費1萬8
    00元，復就上開金錢給付均請求加計自民國110年9月28日起
    算之法定遲延利息（見本院卷第144至146、219頁），核與
    民事訴訟法第255條第1項第2款、第3款規定相符，應予准許
    。
二、被告經合法通知，未於言詞辯論期日到場，核無民事訴訟法
    第386條各款所列情形，爰依原告之聲請，由其一造辯論而
    為判決。
貳、實體事項
一、原告主張：伊原與訴外人李易融簽訂租賃契約，約定由伊出
    租伊所有之系爭房屋及68號車位予李易融，租賃期間自108
    年1月1日起算3年。嗣伊與李易融合意將上開租約之承租人
    變更為被告，兩造與李易融遂於109年4月30日簽訂系爭租約
    ，約定由被告向伊承租系爭房屋及68號車位，租賃期間仍自
    108年1月1日起算3年，108、109、110年度之每月租金依序
    為3萬6,500元、3萬7,500元、3萬8,500元，押租金為7萬元
    ，被告應於每月5日前支付當期租金，且如被告有違反系爭
    租約情事，致損害伊之權益，依系爭租約第6條第2項約定，
    應賠償伊所受損害及因此涉訟所繳納之訴訟費、律師費，李
    易融則為系爭租約之連帶保證人；嗣兩造並協議109年11月
    、同年12月之租金減為每月3萬4,500元。詎被告自同年11月
    起即未再支付租金，經伊先後於110年2月22日、同年3月8日
    寄發存證信函定期催告被告給付，逾期不履行即終止租約，
    仍未獲置理。伊已於同年4月22日寄發存證信函終止系爭租
    約，該函於同年月23日送達被告，故系爭租約業於是日終止
    ，被告迄今仍無權占有系爭房屋及68號車位，妨害伊所有權
    之行使，應返還系爭房屋及68號車位，及給付自109年11月1
    日起至110年4月23日止5個月又23日之租金計21萬4,017元，
    並依系爭租約第7條第2項約定，給付自系爭租約終止翌日即
    同年月24日起至同年9月15日止，按月以租金2倍計算之違約
    金計36萬4,466元。次被告於租賃期間，違反系爭租約第5條
    第5項、第8項約定及系爭社區規約規定，在系爭房屋後方戶
    外空間搭設遮雨棚架作營業使用，致伊須向系爭社區管理委
    員會支付使用費每月450元，迄今已支付使用費計1萬800元
    ，依約應由被告賠償。再伊因被告違反系爭租約致提起本件
    訴訟，被告亦應給付伊支出之裁判費2萬1,790元、律師費6
    萬元等情。爰依民法第455條、第767條第1項規定，租賃契
    約法律關係及系爭租約第6條第2項、第7條第2項約定，提起
    本件訴訟，並聲明：㈠被告應將系爭房屋與68號車位騰空遷
    讓返還原告；㈡被告應給付原告67萬1,073元，及自110年9月
    28日起至清償日止，按週年利率5％計算之利息；㈢願供擔保
    ，請准宣告假執行。
二、被告未於言詞辯論期日到場，亦未提出準備書狀作何聲明或
    陳述。　　
三、查原告主張其原與李易融簽訂租賃契約，約定由其出租所有
    之系爭房屋及68號車位予李易融，租賃期間自108年1月1日
    起算3年。嗣原告與李易融合意將上開租約之承租人變更為
    被告，兩造與李易融遂於109年4月30日簽訂系爭租約，約定
    由被告向原告承租系爭房屋及68號車位，租賃期間仍自108
    年1月1日起算3年，108、109、110年度之每月租金依序為3
    萬6,500元、3萬7,500元、3萬8,500元，押租金為7萬元，被
    告應於每月5日前支付當期租金，李易融則為系爭租約之連
    帶保證人；嗣兩造並協議109年11月、同年12月之租金減為
    每月3萬4,500元。被告自同年11月起即未再支付租金，經原
    告先後於110年2月22日、同年3月8日寄發存證信函定期催告
    被告給付，逾期不履行即終止租約，仍未獲置理。原告已於
    同年4月22日寄發存證信函終止系爭租約，該函於同年月23
    日送達被告，惟被告迄今仍無權占有系爭房屋及68號車位。
    次被告於租賃期間，在系爭房屋後方戶外空間搭設遮雨棚架
    作營業使用，致原告須向系爭社區管理委員會支付使用費每
    月450元，迄今已支付使用費計1萬800元。又原告因提起本
    件訴訟，支出裁判費2萬1,790元、律師費6萬元等情，業據
    提出建物登記謄本、房屋租賃契約、系爭租約、中華郵政股
    份有限公司（下稱中華郵政公司）黎明郵局110年2月22日第
    146號、同年3月8日第167號存證信函與臺中大全街郵局同年
    4月22日第279號存證信函、送達回執、匯款申請書、本院自
    行收納款項收據、律師費收據為證（見本院卷第21至35、39
    至46、149至157、187至189頁），並有中華郵政公司臺中郵
    局同年9月16日中管字第1101810048號函及檢送之郵件簽收
    紀錄可憑（見本院卷第133至137頁）。又被告對於上情，已
    於相當時期受合法之通知，此有本院送達證書可稽（見本院
    卷第65、123、165、209頁），其於言詞辯論期日不到場，
    亦未提出準備書狀爭執，依民事訴訟法第280條第3項規定，
    視同自認。是前揭事實均堪信為真實。
四、本院得心證之理由：
  ㈠按承租人租金支付有遲延者，出租人得定相當期限，催告承
    租人支付租金，如承租人於其期限內不為支付，出租人得終
    止契約。租賃物為房屋者，遲付租金之總額，非達2個月之
    租額，不得依前項之規定，終止契約。其租金約定於每期開
    始時支付者，並應於遲延給付逾2個月時，始得終止契約；
    承租人於租賃關係終止後，應返還租賃物；所有人對於無權
    占有或侵奪其所有物者，得請求返還之，民法第440條第1項
    、第2項、第455條前段、第767條第1項前段各有明文。次承
    租人積欠租金額，除擔保金抵償外，達2個月以上時，出租
    人得收回房屋，此觀土地法第100條第3款規定即明。查被告
    依系爭租約約定，應於每月5日前支付當期租金，而其自109
    年11月1日起迄今均未支付租金，已如前述，足見被告於110
    年4月22日，業遲延給付自109年11月1日起至110年4月30日
    止共6期租金，縱經以押租金7萬元抵償自109年11月1日起至
    同年12月31日止之欠租，仍積欠自110年1月1日起至同年4月
    30日止之租金未付，且就自同年1月1日起至同年2月28日止
    之2期租金，復已遲延給付達2個月。又原告業先後於110年2
    月22日、同年3月8日，寄發存證信函催告被告各應於文到7
    日、文到5日繳納租金，此觀前載中華郵政公司黎明郵局第1
    46號、第167號存證信函即明（見本院卷第39至44頁），堪
    認原告已定相當期限催告被告給付租金，惟被告始終未給付
    欠租，揆之前揭規定，原告即得終止系爭租約。準此，原告
    於110年4月22日寄發存證信函向被告為終止系爭租約之意思
    表示，自屬合法，系爭租約並於同年月23日上開存證信函送
    達被告時終止，則被告於租賃關係終止後，即無占有系爭房
    屋與68號車位之正當權源。是原告依民法第455條前段、第7
    67條第1項前段規定，請求被告騰空遷讓返還系爭房屋與68
    號車位，即屬有據。
  ㈡按承租人應依約定日期，支付租金，民法第439條前段定有明
    文。次按押租金之主要目的在於擔保承租人履行租賃債務，
    故租賃關係消滅後，承租人如有欠租或其他債務不履行時，
    其所交付之押租金，發生當然抵充之效力（最高法院87年度
    台上字第1631號判決意旨參照）。查被告自109年11月起即
    未支付租金，計至110年4月23日系爭租約終止日止，尚欠租
    金21萬4,017元（計算式：34,500＋34,500＋38,500＋38,500＋3
    8,500＋38,500×23/30＝214,017，小數點下四捨五入，下均同
    ），則經以押租金7萬元抵充被告109年11月、同年12月份之
    租金，及110年1月份租金中之1,000元後，仍餘14萬4,017元
    未清償（計算式：214,017－70,000＝144,017）。是原告得請
    求被告給付租金14萬4,017元；逾此範圍之請求，則不應准
    許。
  ㈢按當事人得約定債務人於債務不履行時，應支付違約金；違
    約金，除當事人另有訂定外，視為因不履行而生損害之賠償
    總額。其約定如債務人不於適當時期或不依適當方法履行債
    務時，即須支付違約金者，債權人除得請求履行債務外，違
    約金視為因不於適當時期或不依適當方法履行債務所生損害
    之賠償總額，民法第250條定有明文。查依系爭租約第7條第
    2項約定「乙方（即被告）於終止租約或租賃期滿不交還房
    屋，自終止租約或租賃期滿之翌日起，乙方應支付按房租二
    倍計算之違約金給（按：「給」字應為贅載）至遷讓完之日
    止…」（見本院卷第31頁），可知被告如未於租約終止時遷
    讓返還系爭房屋，即應自終止翌日起至實際遷讓返還日止，
    按月給付相當於系爭租約租金2倍之違約金予原告。被告既
    迄未返還系爭房屋予原告，則原告依系爭租約第7條第2項約
    定，應得請求被告給付自系爭租約終止翌日即110年4月24日
    起至同年9月15日止，按月以租金2倍計算之違約金計36萬4,
    466元【計算式：（38,500×7/30＋38,500×4＋38,500×15/30）
    ×2＝364,466】。
  ㈣查依系爭租約第6條第2項約定「乙方若有違反約定情事，致
    損害甲方（即原告）之權益時，甲方得即時終止本契約，並
    賠償甲方所有損害；如甲方因涉訟所繳納之訴訟費，律師費
    用，均應由乙方負責賠償。」（見本院卷第31頁），足見被
    告倘有違反系爭租約情事，致損及原告權益，應賠償原告所
    受損害及因此涉訟時支出之訴訟費用與律師費。次依系爭租
    約第5條第5項約定「…後方戶外空間需保持美觀整齊清潔，
    皆不得營業使用。」（見本院卷第29頁），可知被告依約不
    得將系爭房屋後方戶外空間供作營業使用。而被告在系爭房
    屋後方戶外空間搭設遮雨棚架作營業使用，致原告須向系爭
    社區管理委員會支付使用費每月450元，迄今已支付使用費
    計1萬800元，業如前述，堪認被告確已違反系爭租約第5條
    第5項約定，並致原告受損害，則原告依系爭租約第6條第2
    項約定，請求被告賠償其支出之使用費1萬8,000元，自屬有
    據。又原告係以被告違約未付租金並遭終止租約、及違約使
    用系爭房屋後方戶外空間作營業使用為由提起本件訴訟，並
    委託律師為訴訟代理人，此觀原告歷次書狀、委任狀即明，
    顯見原告確因被告違反系爭租約約定涉訟並支出訴訟費、律
    師費用，則原告依系爭租約第6條第2項約定，請求被告賠償
    本件訴訟裁判費2萬1,790元、律師費6萬元，亦屬有據。
  ㈤按保證債務之連帶，係指保證人與主債務人負同一債務，對
    於債權人各負全部給付之責任者而言。次因連帶債務人中之
    一人為清償、代物清償、提存、抵銷或混同而債務消滅者，
    他債務人亦同免其責任；對於一人負擔數宗債務而其給付之
    種類相同者，如清償人所提出之給付，不足清償全部債額時
    ，由清償人於清償時，指定其應抵充之債務；清償人不為前
    條之指定者，依左列之規定，定其應抵充之債務：一、債務
    已屆清償期者，儘先抵充。二、債務均已屆清償期或均未屆
    清償期者，以債務之擔保最少者，儘先抵充；擔保相等者，
    以債務人因清償而獲益最多者，儘先抵充；獲益相等者，以
    先到期之債務，儘先抵充，民法第274條、第321條、第322
    條第1款、第2款各有明文。查李易融為系爭租約之連帶保證
    人，就被告依系爭租約對原告所負給付租金、違約金、損害
    賠償等債務，應負連帶清償責任。而原告起訴時原同列李易
    融為本件被告，嗣於110年10月28日與李易融成立訴訟上和
    解，約定李易融應給付原告扣除押租金後系爭租約自109年1
    1月1日起至終止租約時止之租金14萬元，及自租約終止後未
    交還房屋之違約金13萬元，並拋棄對李易融就因系爭房屋、
    68號車位租賃所生其餘請求。李易融迄至本件言詞辯論終結
    日止已給付25萬元等情，有本院和解筆錄可稽（見本院卷第
    201頁），且為原告所自承（見本院卷第219頁）。又本件尚
    乏事證可認李易融於清償時曾指定應抵充之債務，因原告上
    開得請求之租金14萬4,017元、違約金36萬4,466元均已屆清
    償期，擔保及獲益亦皆相等，按諸前揭規定，李易融清償之
    金額自應優先抵充先到期之租金債務。是經依法抵充後，被
    告所負上述租金債務14萬4,017元業經清償完畢，至其所負
    前開違約金債務則尚餘25萬8,483元未獲清償（計算式：250
    ,000－144,017－364,466＝－258,483），則原告自仍得請求被
    告給付違約金25萬8,483元。又原告於前開訴訟上和解中，
    既僅拋棄對李易融因系爭房屋、68號車位租賃所生其餘請求
    而對李易融為債務之免除，自無消滅全部債務之意；且李易
    融係連帶保證人，與主債務人即被告間就因系爭租約所負連
    帶債務，並無內部分擔額可言，要不因原告免除李易融之其
    餘債務，即影響被告本件對原告所負責任，附此敘明。
  ㈥按給付無確定期限者，債務人於債權人得請求給付時，經其
    催告而未為給付，自受催告時起，負遲延責任。其經債權人
    起訴而送達訴狀，或依督促程序送達支付命令，或為其他相
    類之行為者，與催告有同一之效力；遲延之債務，以支付金
    錢為標的者，債權人得請求依法定利率計算之遲延利息，民
    法第229條第2項、第233條第1項前段各有明文。又應付利息
    之債務，其利率未經約定，亦無法律可據者，週年利率為5％
    ，亦為同法第203條所明定。本件原告起訴時業請求被告給
    付違約金，嗣以民事訴之變更追加狀追加請求被告賠償使用
    費、裁判費及律師費，該書狀繕本於110年9月27日送達被告
    ，有本院送達證書可稽（見本院卷第165頁）。是原告就前
    開得請求被告給付之金額即35萬1,073元（計算式：違約金2
    58,483元＋使用費10,800元＋裁判費21,790元＋律師費60,000
    元＝351,073元），併請求自同年月28日起至清償日止，按法
    定利率週年利率5％計算之利息，亦有理由。
五、從而，原告依民法第455條、第767條第1項規定及系爭租約
    第6條第2項、第7條第2項約定，請求被告應將系爭房屋與68
    號車位騰空遷讓返還原告，並給付原告35萬1,073元，及自1
    10年9月28日起至清償日止，按週年利率5％計算之利息，為
    有理由，應予准許。逾此範圍之請求，為無理由，應予駁回
    。
六、原告陳明願供擔保，請准為假執行之宣告，經核於原告勝訴
    範圍內，依法洵無不合，爰酌定相當之擔保金額宣告之。至
    原告敗訴部分，其假執行之聲請亦失所依附，應併予駁回。
七、本件事證已臻明確，原告其餘攻擊方法及所提證據，經本院
    審酌後，認於判決結果均不生影響，爰不一一予以論駁贅述
    。
八、據上論結，原告之訴為一部有理由，一部無理由，依民事訴
    訟法第385條第1項前段、第79條、第390條第2項，判決如主
    文。
中　　華　　民　　國　　110 　年　　12　　月　　13　　日
                  民事第二庭  法  官  李佳芳
正本係照原本作成。
如對本判決上訴，須於判決送達後20日內向本院提出上訴狀。如
委任律師提起上訴者，應一併繳納上訴審裁判費。
中　　華　　民　　國　　110 　年　　12　　月　14 　　日
                                書記官  蔡柏倫